# 第6回ミーティング議事録

## 会議概要

### 参加者

よこち、しゅんすけ、くぼしー、なおみん

### 目的

各自が作成したサービスブループリントとユーザーストーリーの共有と方向性すり合わせ、MVP範囲とリリース計画の大枠合意

### プロダクト概要

社内ナレッジを「残す人」と「探す人」を中心に、検索・記録・Q&A・評価・可視化（樹形図/全体マップ）で循環させるアプリ

---

## 重要な決定事項

### 1. サービスブループリントの統合方針

#### 基本フロー（共通認識）

**残す側：** 既存検索 → 無ければ記載 → 登録 → （質問が来れば）回答

**探す側：** 検索 → 詳細閲覧 → 不明点は質問投稿（Q&A/FAQ） → 役立ち評価

#### 評価（役立ち度）の活用

* 閲覧後の「役立った」評価を蓄積  
* 貢献可視化（誰のナレッジが役立っているか）と検索順位ロジックへの反映を検討

---

### 2. 通知の扱い

* アプリ内メッセージは優先せず、**メール/Teams/Slack等の外部チャネルで通知**し、当該ナレッジへディープリンクする運用を想定  
* 通知は「質問発生」と「回答完了」の双方で必要

---

### 3. 保存先/連携

* 仕様書・手順書などはBox/SharePointなど既存リポジトリが多い  
* 当面は**外部保存のリンク参照も選択肢**（内製ストレージは優先度低）

---

### 4. 権限・カテゴリ

* プロジェクト/システムなどでのカテゴライズ構想  
* 初期は**全社公開を基本**とし、閲覧制御は追加開発候補

---

### 5. タグ戦略

#### タグ仕様

* **複数タグ付与を採用**（単一タグは運用上の窮屈さが大きい）  
* タグ間の関係性（例: タグAとBの連関）をデータ定義で表現  
* 現時点では**AI推定に依存しない**

#### タグ同士の関係性

* データモデルで連関を保持（自然言語処理に頼らずに可視化可能にする）

---

### 6. 情報構造

* **タグ分類と樹形図（階層）の併用**でナビゲーションと構造把握を両立  
* Obsidianの樹形図的可視化を参考に、最終的にツリー表示で構造を把握しやすくする  
* タグと併用して柔軟性を担保

---

### 7. 入力UX

* **Googleフォーム様式の定型入力**によりメタデータ（タグ、ジャンル、ステータス等）を必須化  
* 本文（自由記述欄）は自由度を確保しつつ、メタデータ欠落を防ぐため必須項目は厳格化  
* 位置づけは**Confluence/Notion（自由）とJira/Asana（厳格）の中間**

---

## ユーザーストーリーの要素

### 探す

* キーワード検索、一覧表示  
* **（差別化）樹形図/関係可視化**  
* フィルタ/カテゴリ絞り込み、タグ、よく使う作業のお気に入り  
* 検索支援のチャットボット案（事前登録FAQからの提示）

### 記録する

* 新規作成、テンプレートでの入力支援、タグ付け  
* （将来）変更履歴  
* 全体マップ（樹形図）への紐づけ

### Q&A／よくある質問

* 質問投稿 → 作成者に通知 → 回答 → 必要に応じてFAQ化/更新

---

## 差別化の方向性

### 全体マップ（樹形図）によるナレッジ間の関係可視化を強化

* タグ/関係情報からグラフ生成（Obsidian類似の発想）  
* 実装難易度は高すぎない可能性あり（前提として適切なデータ設計が必要）

---

## MVPとリリース計画

### リリース1（MVP）

#### 機能範囲

**検索：**

* キーワード検索、一覧/詳細表示

**記録/登録：**

* ナレッジの新規作成・登録（フォーム形式）

#### 除外機能

* ログイン/認証（簡易ユーザー登録で対応）  
* Q&A/FAQ  
* 通知  
* 評価  
* 変更履歴

---

### リリース2（差別化/価値向上）

#### 優先機能

1. **全体マップ（樹形図）表示**  
   * タグ/関係情報に基づくナレッジの可視化  
2. **Q&A／よくある質問**  
   * 質問投稿、回答、FAQ化  
   * 外部チャネル通知（質問発生/回答完了）  
3. **評価（役立ち度）**  
   * 検索順位や貢献可視化への活用（実装範囲は要調整）

#### 補助機能

* タグ/カテゴリのフィルタ  
* （可能なら）お気に入り

---

### リリース3（運用性/拡張）

* 変更履歴（バージョン/編集ログ）  
* ログイン/認証・権限（閲覧制御）  
* 検索支援チャットボット  
* FAQ自動抽出/ランキング、通知高度化

---

## プロトタイピング方針

### Figma Makeの活用

* Figma Makeを活用して初期プロトを自動生成  
* 参照UI（Obsidian、Confluence等）をプロンプト/素材として投入し、出力品質を高める  
* 生成物は手作業でフォーム構成などをブラッシュアップ

### 複数案の並行作成

* 複数案（なおみん案・よこち案）を並行作成して比較し、良い要素を取り込む

---

## データ設計の重要論点

### タグ/カテゴリの初期設計が最重要

* 自由記述は表記ゆれ処理が必要で複雑化  
* 当面は**選択式中心**で表記統一し、将来の自動分類/正規化を検討

### データモデル

* タグ、タグ関係、ドキュメントスキーマ、必須項目を含むデータ定義ドラフトを作成

---

## リスクと未解決の課題

### データ設計リスク

* タグ/カテゴリ粒度の設計が不十分だと、樹形図生成や将来拡張が困難  
* 自由記述中心だと正規化・表記ゆれ対応（同義語処理等）の実装負荷が高い

### 実装不確実性

* 樹形図のUX/技術選定（グラフ可視化ライブラリ、スケール対応）  
* 外部通知（メール/Teams/Slack）連携の要件定義と実装詳細

### 検索仕様の未確定

* クエリ方式、タグ/階層横断の検索UX、結果の可視化などは次フェーズで設計

### タグ関係モデリングの粒度

* どのレベルの関係（親子、関連、同義/類義）までを表現・運用するかの定義が必要

### Figma Makeの利用制限

* 無償枠・機能制限の有無を確認し、必要なら代替手段やプラン切替を検討

### 方針未決事項

* 保存戦略（外部リンク参照の範囲/内製保存をどこまで併用するか）  
* 評価の検索順位反映ロジック（重み付け、スパム/偏り対策）  
* カテゴリ体系（プロジェクト/システム）と将来の権限制御設計

---

## 次回ミーティング

### 日時

**2025年1月4日 20:00（JST）**

### 期待成果物

1. データ定義ドラフト（タグ、タグ関係、ドキュメントスキーマ、必須項目）  
2. デザインプロトタイプ（Figma Make生成物＋必要な手直し）  
3. 可能なら事前共有し、会議時に相違点のすり合わせと次アクション確定

---

## 中間ピッチ準備

### 発表者

**くぼしー（予定）**

### 方針

既存成果物（サービスブループリント、ペルソナ等）を集約して簡潔に説明可能な形に整理（3分想定）

---

## 対応事項

* **@よこち：** バックアップとしてFigma Makeで代替プロトタイプを作成し、ブラッシュアップを支援（フォーム周りの手直し含む）  
* **@くぼしー：** 中間ピッチ（3分）の発表準備・発表者調整を進め、準備が整い次第チームに内容確認を依頼  
* **@しゅんすけ：** 樹形図可視化の実装調査（タググラフ前提、候補ライブラリ/技術方式/PoC方針）  
* **@しゅんすけ：** タグ/タグ関係/ドキュメントスキーマ/必須項目を含むデータ定義ドラフトを作成し、2025-01-04 20:00までに共有（可能なら前倒し共有）  
* **@なおみん：** Figma Makeで本日の合意内容を反映したプロトタイプを作成（参照UIにObsidian/Confluence等を明示）、必要素材をFigmaフレームに配置し、2025-01-04 20:00までに共有。詰まった場合は@しゅんすけに相談  
* **@全員：** 共有されたデータ定義・プロトタイプ・中間ピッチ資料をレビューし、迅速にフィードバック
